臺灣高等法院臺中分院刑事判決　　　　　九十二年度上訴字第二一○○號
　　上　訴　人　臺灣臺中地方法院檢察署檢察官
　　被　　　告　丙○○
右上訴人因偽造文書等案件，不服臺灣臺中地方法院九十二年度訴字第一一九三號中
華民國九十二年九月二十三日第一審判決（起訴案號：臺灣臺中地方法院檢察署九十
一年度偵字第一三四六二、一八四三九號），提起上訴，本院判決如左：
    主      文
原判決撤銷。
丙○○共同偽造私文書，足以生損害於他人，處有期徒刑陸月，如易科罰金，以參佰
元折算壹日。扣案如附表編號五、六、七、八、十一、十四、十五、十六、十七、十
八、十九、二十、二十一、二十二所示之物均沒收。
    事      實
一、丙○○與洪嘉雄（原審通緝中）二人均明知乙○○○實業股份有限公司（下稱乙
    ○○○）、巴拿馬商丁○○○有限公司（下稱巴拿馬商聯眾公司），分別依商標
    法向經濟部智慧財產局申請註冊核准取得中華民國商標專用權，現仍於專用期限
    內，指定專用商品為商標法施行細則第四十九條第三十三類之各種高梁酒、藥酒
    、葡萄酒、大麴酒、白蘭地酒、威士忌酒、烈酒、甜酒及其他應屬本類一切商品
    等，其二人復明知各該商標權所有權人並未授權其製造商標包裝紙、瓶帽及包裝
    盒等物品（本件不構成違法商標法之罪），竟基於共同犯意聯絡，於民國九十一
    年三月十六日後某日，在洪嘉雄透過不知情之仲介郭于霜，向不知情之房屋所有
    人梁紫村承租之臺中縣梧棲鎮○○路○段九六七之一號南側鐵皮屋內，偽造前開
    商標專用權人印有「ＪＯＨＮＮＩＥ  ＷＡＬＫＥＲ」「ＳＴＲＩＤＩＮＧ  Ｆ
    ＩＧＵＲＥ」「金門高梁酒」「中華民國乙○○○出品」「ＪＯＨＮＮＩＥ  Ｗ
    ＡＬＫＥＲ  １２」字樣之包裝紙、酒瓶包裝盒、酒瓶封蓋、瓶蓋等物，足生損
    害於乙○○○、巴拿馬商聯眾公司，嗣於九十一年七月九日十時三十分許，被告
    與其所僱用不知情之張文翰、吳明駿駕駛車牌號碼ＧＵ—七二○號貨車，前往上
    址搬運酒瓶之際，為警查獲，並扣得如附表所示之物。
二、案經乙○○○、巴拿馬商聯眾公司訴由臺中縣警察局清水分局報告偵辦及臺中縣
    政府移送臺灣臺中地方法院檢察署檢察官偵查起訴。
    理      由
一、訊據被告丙○○堅持否認有何行使偽造文書罪嫌，辯稱：伊並未從事違法之行為
    ，案發當天係應共同被告洪嘉雄之委託，幫忙搬運空瓶，因伊平常從事資源回收
    工作，共同被告洪嘉雄有向伊購買空酒瓶，經其請託幫忙搬運酒瓶，不好意思拒
    絕，每支酒瓶利潤十一、二元，張文翰、吳明駿係伊所僱用之員工，搬運一次代
    價三千六百元，伊總共幫共同被告洪家雄搬運過二次酒瓶，第一次是共同被告洪
    家雄帶伊至案發現場，此次為第二次受託將酒瓶載往龍井倉庫云云。
二、本院查：
  (一)偵查卷附台中縣警察局清水分局安寧派出所九十一年七月十日警員陳伯齡就查獲
    本案之職務報告載明：九十一年七月九日接獲報案稱，中華路一段九六七之一號
    旁南方鐵皮工廠有人行竊，即與同仁趕往現場，當場發現被告及吳明駿、張文翰
    等三人進入工廠，形跡可疑，經盤查後，被告表示因工廠老闆積欠債務，因此僱
    用吳、張二人前來搬酒瓶抵償，因發覺工廠內有可疑製酒設備及酒瓶、紙箱、偽
    造工具等物品，因而偵辦本案等語。警方於現場確實查獲如附表所示物品等情，
    業據被告及吳明駿、張文翰一致供承在卷，並有扣押筆錄、現場相片附卷及上開
    物品扣案可資佐證。
  (二)被告於警訊時供稱：伊於案發時，即委請林殷世律師到場，會同警方清點倉庫內
    之物品等語，參酌偵查卷附扣押物品目錄表三紙均有林殷世律師之簽名並載明簽
    名之具體時間，復於台中縣政府查獲違法嫌疑菸酒案件現場處理紀錄表及扣押物
    收據上簽名，是警方之搜索應係出於被告自願性同意應可認定。雖執行人員未將
    其同意之意旨記載於筆錄，然筆錄之記載應係證明方法，避免日後舉證困難而設
    ，不影響本件搜索之合法性，上開搜索扣押物品自得做為認定被告犯罪之依據。
  (三)證人即乙○○○員工於會同警方勘查現場物品後，指稱：附表編號一、二、三、
    四所示之空酒瓶係乙○○○所委託製造，但編號五、六、七、八、二二所示等包
    裝紙及包裝盒均係偽造，非乙○○○授權製造等語。證人即巴拿馬丁○○○有限
    公司台灣分公司業務主任王在田於警訊時亦指稱：除附表編號九、十所示酒瓶係
    回收取得之真品外，其餘編號十一、二十、二十一等物均屬偽造等語。證人即上
    開倉庫之所有人梁紫村及上開倉庫出租之仲介郭于霜於警訊及偵查時一致證稱：
    上開倉庫係洪嘉雄以曹清江名義承租等語，並有租賃契約書影本一紙附卷可憑。
(四)證人張文翰於警訊時供稱：伊於前開時間，受僱於被告前往上開倉庫載運空瓶，
    警方到達時，被告往後門跑，跑了之後又跑回來等語。證人吳明駿於原審審理中
    到庭證稱：「認識丙○○，我與他是同學，他之前有僱用我搬運玻璃瓶，一天一
    千二百元，薪水是事先說好的。查獲之前幾天開始僱用我，總共找了我、司機，
    但是司機我不認識。印象中有聽到丙○○表示收購酒瓶是要做回收之用。我到現
    場不到五分鐘，還沒開始搬運，警察就來了，當時現場只有我、司機、丙○○三
    人」等語，另於警訊時供稱：被告看到警察，拔腿就跑，等了一會兒又跑回來，
    警方問他為何要跑，被告回答，你們進來了，我當然要跑，警方再詢問，以何方
    式進入倉庫，被告回答，看到警察就把鑰匙丟到田裡去了等語，核與證人即查獲
    警員張永昌於原審審理時證稱：當時受理竊盜之報案，到達現場後發現倉庫都是
    空瓶子，被告跑掉，後來又回來接受偵訊等語及警員楊肇元所證，到達現場時，
    發現三名男子正拿鑰匙開門，看到警察就跑掉了，後來被告又回到現場等語相符
    ，參酌：I被告於檢察官偵查時供稱：倉庫鑰匙係洪嘉雄交付，先前即曾進入倉
    庫搬運空酒瓶一次等語，是上開倉庫在相當期間內，處於被告事實管領之中。II
    倉庫現場堆放如附表所示，數量甚多之酒瓶且包括非其所回收之威士忌洋酒酒瓶
    及大量之酒品包裝盒、包裝紙、印刷機、封蓋、瓶蓋未成品，金門高梁及「ＪＯ
    ＨＮＮＩＥ  ＷＡＬＫＥＲ」洋酒復為國內知名品牌酒類，依一般人之知識程度
    ，即可明顯認知係做製造假酒使用。III以上開證詞所示被告前開遭查獲時，因心
    虛而逃離現場及丟棄鑰匙之情狀，被告就本件犯行與洪嘉雄有犯意聯絡應可認定
    。本件事證明確，被告所辯應係卸責之詞不足採信，其犯行堪以認定。
三、按以自己共同犯罪之意思，參與實施犯罪構成要件以外之行為，或以自己共同犯
    罪之意思，事先同謀，而由其中一部分人實施犯罪之行為者，均為共同正犯（司
    法院大法官會議釋字第一○九號解釋參照），本件扣之案包裝紙、酒品包裝盒、
    酒瓶封蓋印有「ＪＯＨＮＮＩＥ  ＷＡＬＫＥＲ」「ＳＴＲＩＤＩＮＧ  ＦＩＧ
    ＵＲＥ」「金門高梁酒」「中華民國乙○○○出品」「ＪＯＨＮＮＩＥ  ＷＡＬ
    ＫＥＲ  １２」字樣，縱非被告所製作，然既事前與洪嘉雄同謀，自應負共犯之
    責，核被告所為係犯刑法二百十條之偽造私文書罪。被告與洪嘉雄間有犯意聯絡
    ，為共同正犯。原審不察，遽予無罪之諭知，自有未洽，檢察官上訴意旨，指摘
    原判決不當，非無理由，自應予撤銷改判，爰審酌被告犯罪之動機、目的、手段
    、生活狀況、智識程度、犯罪所生之損害及犯罪後態度等一切情狀，量處如主文
    第二項所示之刑，並諭知易科罰金之折算標準。扣案如附表編號五、六、七、八
    、十一、十四、十五、十六、十七、十八、十九、二十、二十一、二十二所示之
    物均係共犯洪嘉雄所有業據被告供述在卷，其中編號五、六、七、八、十一、十
    七、二十、二十一、二十二所示之物係犯罪所得之物，其餘編號十四、十五、十
    六、十八、十九所示之物係供犯罪所用之物均依法宣告沒收。
四、公訴意旨另以：被告之上開行為另涉有行使偽造私文書、商標法六十二條第一款
    之仿冒商標及刑法第二百五十五條之虛偽標記商品罪云云。按犯罪事實應依證據
    認定之，無證據不得認定犯罪事實；不能證明被告犯罪或其行為不罰者，應諭知
    無罪之判決，刑事訴訟法第一百五十四條第二項、第三百零一條第一項分別定有
    明文。而刑事訴訟法上所謂認定犯罪事實之證據，係指足以認定被告確有犯罪行
    為之積極證據而言，該項證據自須適合於被告犯罪事實之認定，始得採為斷罪資
    料，最高法院二十九年上字第三一○五號著有判例。本院查：(1)現場除查獲部分
    金門高梁酒外，關於被害人巴拿馬商聯眾公司代理進口之酒類均係空瓶等情，已
    據該公司代理人張欽楷於本院調查時陳明在卷，並有搜索扣押筆錄附卷可查，而
    查獲之金門高梁酒，經乙○○○實際取樣化驗結果，採樣之酒品，其外觀包裝、
    酒質檢測比對後，確認係屬乙○○○公司之酒品，此有乙○○○實業股份有限公
    司九十一年八月二十日（九一）酒營字第三七四二號函所檢送之送驗酒檢驗報告
    書一份在卷可稽，查獲之金門高梁酒部分既屬真品，即無所謂刑法第二百五十五
    條之虛偽標記商品、刑法第二百十六條之行使偽造私文書及違反商標法第六十二
    條第一款之仿冒商標罪之適用問題。(2)證人即主管機關臺中縣政府菸酒事業課代
    理課長李芷玲於原審審理中到庭證稱：「當天我有到現場，現場沒有製酒的機器
    ，我們在現場有找到幾瓶乙○○○出產的酒，因為發現有香料，所以我們質疑他
    們是用真、假酒混和」等語；證人即承辦員警張永昌於原審審理中到庭證稱：「
    我們受理報案的是竊盜案件，到現場時發現倉庫都是空瓶子，當時丙○○先跑掉
    ，後來才又回來接受偵訊，照片裡面的箱子都是空箱子，現場沒有加工製造的跡
    象，不是成品就是半成品」等語；證人即承辦員警楊肇元於原審審理中到庭證稱
    ：「當天九點多，我們接獲報案，有竊賊在那裡，我們趕到現場後，發現有三名
    男子正拿鑰匙要開門，他們三人看到我們就跑掉了，事後丙○○又回到現場，我
    們將他帶回詢問後會同律師到場清點。現場有蒸籠、酵母菌，我們認為那些東西
    是製酒的材料，丙○○當時表示他是受洪嘉雄的僱用來搬酒瓶，洪嘉雄部分我們
    尚未找到人，目前通緝中」等語；益見現場既未有著手加工製造假酒之跡象。綜
    合上述，並無積極證據證明被告有製造假酒犯行，惟公訴人就此部分，與前開有
    罪部分依牽連犯及實質上一罪起訴，不另為無罪諭知。
五、據上論結，應依刑事訴訟法第三百六十九條第一項前段、第三百六十四條、第二
    百九十九條第一項前段，刑法第二十八條、第二百十條、第四十一條第一項前段
    、第三十八條第一項第二款，罰金罰鍰提高標準條例第一條前段、第二條，判決
    如主文。
本案經檢察官甲○○到庭執行職務。
中      華      民      國　    九十三     年     二      月    十二　　日
    臺灣高等法院臺中分院刑事第四庭
                                      審判長法  官　洪　耀　宗
                                      　　　法　官  江　德　千
                                      　　　法　官　劉　登　俊
右正本證明與原本無異。
如不服本判決應於收受送達後十日內向本院提出上訴書狀，其未敘述上訴之理由者並
得於提起上訴後十日內向本院補提理由書（均須按他造當事人之人數附繕本）。
　　　　　　　　　　　　　　　　　　　　　　書記官  鄧  智  惠
中      華      民      國　    九十三     年     二      月    十二　　日
                                                                        Ｒ
附表：
┌──┬────────────────┬──┬──────────┐
│編號│　 扣　　　押　　　物　　　品   │單位│　　數　　　　量    │
├──┼────────────────┼──┼──────────┤
│  一│金門特高酒瓶（一公升）          │ 支 │960                 │
├──┼────────────────┼──┼──────────┤
│  二│金門特高酒瓶（○‧七五公升）    │ 支 │2880                │
├──┼────────────────┼──┼──────────┤
│  三│金門高梁酒瓶（○‧六公升）      │ 支 │9360                │
├──┼────────────────┼──┼──────────┤
│  四│玉泉清酒瓶                      │ 支 │7920                │
├──┼────────────────┼──┼──────────┤
│  五│玉泉清酒包裝紙                  │ 張 │40000               │
├──┼────────────────┼──┼──────────┤
│  六│玉泉清酒包裝盒                  │ 個 │9648                │
├──┼────────────────┼──┼──────────┤
│  七│金門特高包裝盒（一公升）        │ 個 │6500                │
├──┼────────────────┼──┼──────────┤
│  八│金門特高外包裝盒（○‧七五公升）│ 只 │2000                │
├──┼────────────────┼──┼──────────┤
│  九│尊爵酒瓶                        │ 支 │810                 │
├──┼────────────────┼──┼──────────┤
│  十│黑牌威士忌酒瓶                  │ 箱 │329                 │
├──┼────────────────┼──┼──────────┤
│十一│酒瓶封蓋                        │ 個 │16200               │
├──┼────────────────┼──┼──────────┤
│十二│菌種                            │ 包 │8                   │
├──┼────────────────┼──┼──────────┤
│十三│二號砂白                        │ 包 │3                   │
├──┼────────────────┼──┼──────────┤
│十四│商標印刷機                      │ 臺 │1                   │
├──┼────────────────┼──┼──────────┤
│十五│手動印刷機                      │ 臺 │1                   │
├──┼────────────────┼──┼──────────┤
│十六│米酒印刷網版                    │ 塊 │2    │
├──┼────────────────┼──┼──────────┤
│十七│米酒標籤                        │ 捲 │1                   │
├──┼────────────────┼──┼──────────┤
│十八│J.W.商標印刷網版                │ 塊 │2                   │
├──┼────────────────┼──┼──────────┤
│十九│空白印刷網版                    │ 塊 │2                   │
├──┼────────────────┼──┼──────────┤
│二十│J.W.瓶蓋半成品                  │ 條 │865                 │
├──┼────────────────┼──┼──────────┤
│二一│J.W.瓶蓋成品                    │ 顆 │7                   │
├──┼────────────────┼──┼──────────┤
│二二│金門特高包裝盒                  │ 個 │4600                │
└──┴────────────────┴──┴──────────┘
                                                                    Ｒ
